臺灣桃園地方法院刑事判決
                                     110年度簡上字第79號
上  訴  人
即  被  告  王美嬌


選任辯護人  劉正穆律師
            戴一帆律師
上列上訴人即被告因傷害等案件，不服本院中華民國109 年12月
18日109 年度壢簡字第246 號第一審簡易判決（聲請簡易判決處
刑書案號：109 年度偵字第401 號），提起上訴，本院管轄之第
二審合議庭判決如下：
    主      文
上訴駁回。
    事實及理由
一、本案經本院審理結果，認原審以被告犯刑法第305條之恐嚇
    罪、同法第354條之毀損罪及同法第277條第1項之傷害罪，
    分別量處有期徒刑3月、2月及3月，並諭知如易科罰金，均
    以新臺幣（下同）1千元折算1日，合併應執行有期徒刑6月
    ，並再諭知如易科罰金，以1千元折算1日，核其認事用法，
    俱無違誤，量刑亦甚允洽，應予維持，除就證據能力部分補
    充：「本判決以下援引作為認定犯罪事實之供述及非供述證
    據，檢察官、被告及辯護人於本院準備程序中，均同意有證
    據能力（見本院110年度簡上字第79號卷〈下稱簡上字卷〉第5
    9頁），本院審酌該等證據作成時並無違法取證或證據力明
    顯偏低之情形，依刑事訴訟法第159條之5及第158條之4規定
    ，認以資為證據核無不當，揆諸前開說明，該等證據均有證
    據能力。」及證據部分補充：「被告於本院準備程度及審理
    中之自白」（見本院簡上字卷第60、137頁）外，均引用如
    附件所示第一審刑事簡易判決所記載之事實、證據及理由（
    如附件原審判決書）。
二、被告上訴意旨略以：被告雖坦承上開犯行，惟被告因罹患有
    鬱症，重度伴有精神病特徵，自民國102年1月10日起迄今持
    續至衛生福利部桃園療養院（下稱桃園療養院）住院治療，
    每次住院期間均達3個月之久，請該院就被告進行精神鑑定
    ，以證明被告於本案行為時之辨識能力確有顯著降低之情事
    ，依刑法第19條第2項規定減輕其刑，爰請求撤銷原判決並
    另為適法判法等語。
三、經查，本院向桃園療養院調取被告王美嬌之全部病歷資料後
    ，將被告送請醫療財團法人徐元智先生醫藥基金會亞東紀念
    醫院（下稱亞東醫院）進行精神鑑定，其結論認被告之診斷
    為憂鬱症，鑑定時被告並無妄想、幻聽之行為，病歷中的幻
    聽也都相對片段，被告對幻聽有病識感，本案件亦非因幻聽
    而來，被告對於存款被媳婦（侵占）之前因後果記憶清楚，
    其表達能力足以描述其過往史與本案行為動機，可清楚說明
    因為金錢被二媳婦拿走又要不回來，沒有錢請律師，沒有辦
    法了因此悲憤之下出言威脅二媳婦並破壞二媳婦用她的錢買
    的房子，與數次住院病歷中護理記錄之言談與意向一致。桃
    園療養院病歷中雖有記錄到被告偶會有思緒飛快的症狀，病
    歷亦記錄被告並無其他的躁症症狀，因此仍維持憂鬱症之診
    斷，顯示被告並無躁症致其情緒衝動無法控制。因此，鑑定
    人判斷，被告在本案行為時，辨識其行為違法之能力與其依
    其辨識而行為之能力並未受其精神疾病（憂鬱症）影響而有
    降低等情，有上揭桃園療養院之被告病歷資料及亞東醫院出
    具之110年10月26日精神鑑定報告各1份附卷可稽（見本院卷
    第97至105頁、本院病歷卷㈠至卷㈤），是被告於本案行為時
    並未因精神障礙或其他心智缺陷，致其辨識行為違法或依其
    辨識而行為之能力，顯著減低，堪以認定，被告上訴意旨稱
    被告於行為時之精神狀態已達刑法第19條第2項之減輕程度
    ，而請求減輕其刑云云，自無理由。
四、按法官於有罪判決中，究應如何量處罪刑，為實體法賦予審
    理法官裁量之刑罰權事項，法官行使此項裁量權，自得依據
    個案情節，參諸刑法第57條所定各款犯罪情狀之規定，於該
    法定刑度範圍內，基於合義務性之裁量，量處被告罪刑；法
    官為此量刑之裁量權時，除不得逾越法定刑或法定要件外，
    尚應符合法規範之體系及目的，遵守一般有效之經驗及論理
    法則等法原則，亦即應兼顧裁量之外部及內部性，如非顯然
    有裁量逾越或裁量濫用之違法情事，自不得任意指摘為違法
    ，此亦為最高法院歷年多起判例所宣示之原則（參見最高法
    院80年台非字第473號判例、75年台上字第7033號判例、72
    年台上字第6696號判例、72年台上字第3647號判例等）。且
    在同一犯罪事實與情節，如別無其他加重或減輕之原因，下
    級審法院量定之刑，亦無過重或失輕之不當情形，則上級審
    法院對下級審法院之職權行使，原則上應予尊重（最高法院
    85年度台上字第2446號判決意旨參照）。查原審就累犯部分
    ，已審酌被告前因傷害、恐嚇、公然侮辱等案件，經本院以
    105年度壢簡字第93號判決分別判處有期徒刑3月、2月（共2
    罪）、拘役30日確定，有期徒刑部分於106年1月10日易科罰
    金執行完畢，此有臺灣高等法院被告前案紀錄表在卷可稽，
    其於前開有期徒刑執行完畢後，5年內故意再犯本件有期徒
    刑以上之罪，為累犯，衡以其構成累犯之前案包含傷害、恐
    嚇案件，竟未能悔改，再犯本案侵害法益相同之傷害、恐嚇
    犯行，縱依刑法第47條第1項規定加重其刑，亦無罪刑不相
    當之情，與司法院釋字第775號解釋意旨無違，爰就本案傷
    害、恐嚇危害安全部分依法加重其刑；毀損部分則因罪質與
    被告上開構成累犯之前案相異，故無庸加重其刑等情。另審
    酌被告未能理性處理其與告訴人間之財產糾紛，竟先後對告
    訴人為恐嚇、毀損物品、傷害之犯行，所為應予非難，惟念
    其犯後對其犯行坦承不諱，態度尚可，兼衡其於警詢時自陳
    國小畢業之教育程度、無業、家庭經濟狀況勉持，及其為本
    案犯行之動機、目的、手段、所生危害等一切情狀，分別量
    處有期徒刑3月、2月及3月，合併定其應執行有期徒刑6月，
    並均諭知易科罰金之折算標準等情。經核原審判決認事用法
    ，俱無違誤，量刑亦已斟酌刑法第57條所列事項，復未逾越
    法定刑範圍，或有何顯然失當、濫用權限之違法情事。
五、至辯護人為被告之利益稱：被告自102年起將其存摺及印章
    交由告訴人保管期間，有很多大筆提款之紀錄，致存款幾乎
    被領光；且因長期罹患有上揭精神疾病，持續至桃園療養院
    治療，以致情神上受到刺激而為本件犯行云云，固值同情，
    然被告並未因上開精神疾病致其於行為時之識別及控制能力
    有顯著降低情形，業如前述，且其存款減少，既屬生活開銷
    所需，尚屬常態，均不足以撼動原判決所為之量刑，併予敘
    明。
六、綜上，原審判決並無何違誤之處，量刑亦屬適當，自應予維
    持，被告之上訴為無理由，應予駁回。
據上論斷，應依刑事訴訟法應依刑事訴訟法第455條之1第1項、
第3項、第368條、第364條、第373條前段，判決如主文。
本案經檢察官蔡正傑聲請簡易判決處刑，檢察官李孟亭到庭執行
職務。
中　　華　　民　　國　111 　　年　　1 　　月　　24　　日
                  刑事第十四庭審判長  法  官  江德民
                                      法  官  程欣儀
                                      法　官　吳天明
以上正本證明與原本無異。
本件不得上訴。
                                      書記官　高慈徽
中　　華　　民　　國　110 　　年　　1 　　月　　24　　日

【附  件】
臺灣桃園地方法院刑事簡易判決
                              109年度壢簡字第246號
聲  請　人　臺灣桃園地方檢察署檢察官
被　　　告　王美嬌　女　（民國00年0月0日生）
                    身分證統一編號：Z000000000號
                    住桃園市○○區○○○街000巷00號
上列被告因傷害等案件，經檢察官聲請以簡易判決處刑（109 年
度偵字第401 號），本院判決如下：
    主  文
王美嬌犯恐嚇危害安全罪，累犯，處有期徒刑參月，如易科罰金
，以新臺幣壹仟元折算壹日；又犯毀損他人物品罪，處有期徒刑
貳月，如易科罰金，以新臺幣壹仟元折算壹日。又犯傷害罪，累
犯，處有期徒刑參月，如易科罰金，以新臺幣壹仟元折算壹日。
應執行有期徒刑陸月，如易科罰金，以新臺幣壹仟元折算壹日。
    事實及理由
一、本件犯罪事實及證據，除第4 至15行應更正為「佳玲侵占其
    財產及使其子背負債務，竟分別為以下犯行：⑴基於恐嚇之
    犯意，接續於108 年9 月底至10月8 日間某時許，在桃園市
    ○○區○○○街000 號之湯佳玲住處，向湯佳玲出言『我刀子已經
    磨好，你下班回家等我，小心一點』等語，致使湯佳玲心生
    畏懼；並於108 年10月8 日至19日間某時許，先後撥打電話
    予湯佳玲出言『小心一點』、『你給我試試』等語，致湯佳玲心
    生畏懼。⑵另基於毀損之犯意，於108 年10月8日上午某時，
    前往湯佳玲之上開住處，持鋼筋、美工刀將屋內沙發、門窗
    、床及窗簾等家具破壞，致令不堪使用，足以生損害於湯佳
    玲。⑶復另基於傷害之犯意，於108 年10月8日中午12時30分
    許，前往位於桃園市○○區○○○路0 段000 號之湯佳玲工作地
    點，持塑膠水管毆打湯佳玲成傷」，以及證據部分補充「錄
    影畫面擷圖」外，其餘均引用檢察官聲請簡易判決處刑書（
    如附件）之記載。
二、論罪科刑：
  ㈠查被告行為後，刑法第305 條、第354 條規定雖於108 年12
    月25日經總統公布修正，並自同年月27日起施行，惟查，修
    正前該條所定罰金數額原應依刑法施行法第1 條之1 第2 項
    前段規定提高為30倍，而本次修法僅係將條文所定罰金數額
    調整換算後予以明定，為文字之修正，並無新舊法比較問題
    ，應依一般法律適用原則，逕行適用裁判時法即現行刑法第
    305 條、第354 條之規定處斷，合先敘明。是核被告就犯罪
    事實一⑴所為，係犯刑法第305 條之恐嚇危害安全罪；就就
    犯罪事實一⑵所為，係犯第354 條之毀損他人物品罪；就就
    犯罪事實一⑶所為，係犯第277 條第1 項之傷害罪。又被告
    與告訴人為婆媳關係，其與告訴人間具有家庭暴力防治法第
    3 條第3 款所定之家庭成員關係，是被告所為之上開犯行，
    亦該當於家庭暴力防治法第2 條第2 款之家庭暴力罪，惟該
    法就此並無另設罰則，故仍分別依前開規定論處。
  ㈡又被告就犯罪事實一⑴所為，係於108 年9 月底至10月8 日間
    某時許、於108 年10月8 日至19日間某時許之恐嚇犯行，均
    因不滿告訴人侵占其財產及使其子背負債務之同一恐嚇決意
    所為，且其時間密切接近，並侵害同一法益，各行為之獨立
    性極為薄弱，依一般社會健全觀念，難以強行分開，應視為
    數個恐嚇舉動之接續施行，合為包括之一行為予以評價，較
    為合理，為接續犯；聲請簡易判決處刑書意旨認應分論併罰
    ，尚有誤會，附此敘明。被告所犯上開各罪，犯意個別，行
    為互殊，應分論併罰。
  ㈢另被告前因傷害、恐嚇、公然侮辱等案件，經本院以105 年
    度壢簡字第93號判決分別判處有期徒刑3 月、2 月（共2 罪
    ）、拘役30日確定，有期徒刑部分於106 年1 月10日易科罰
    金執行完畢，此有臺灣高等法院被告前案紀錄表在卷可稽，
    其於前開有期徒刑執行完畢後，5 年內故意再犯本件有期徒
    刑以上之罪，為累犯，衡以其構成累犯之前案包含傷害、恐
    嚇案件，竟未能悔改，再犯本案侵害法益相同之傷害、恐嚇
    犯行，縱依刑法第47條第1 項規定加重其刑，亦無罪刑不相
    當之情，與司法院釋字第775 號解釋意旨無違，爰就本案傷
    害、恐嚇危害安全部分依法加重其刑；毀損部分則因罪質與
    被告上開構成累犯之前案相異，故無庸加重其刑。
  ㈣爰審酌被告未能理性處理其與告訴人間之財產糾紛，竟先後
    對告訴人為恐嚇、毀損物品、傷害之犯行，所為應予非難，
    惟念其犯後對其犯行坦承不諱，態度尚可，兼衡其於警詢時
    自陳國小畢業之教育程度、無業、家庭經濟狀況勉持（見偵
    卷第13頁），及其為本案犯行之動機、目的、手段、所生危
    害等一切情狀，分別量處如主文所示之刑及定其應執行之刑
    ，並均諭知易科罰金之折算標準。
  ㈤至鋼筋、美工刀、塑膠水管等物品，雖係供被告為本案犯行
    所用之物，然未據扣案，且屬日常生活可見之物，單獨存在
    不具刑法上之重要性，爰均不予宣告沒收，附此敘明。
三、據上論斷，應依刑事訴訟法第449 條第1 項前段、第3 項、
    第454 條第2 項，刑法第277 條第1 項、第305 條、第354
    條、第47條第1 項、第41條第1 項前段、第51條第5 款，刑
    法施行法第1 條之1 第1 項，逕以簡易判決處刑如主文。
四、如不服本判決，得於判決書送達之翌日起20日內，以書狀敘
    述理由，向本庭提出上訴。本案經檢察官蔡正傑聲請以簡易
    判決處刑。
中　　華　　民　　國　 109　　年　　12　　月　　18　　日
                  刑事第六庭  法  官  傅思綺
以上正本證明與原本無異。
如不服本判決，應於判決送達後20日內向本院提出上訴狀（應附
繕本）。
                              書記官　趙于萱
中　　華　　民　　國　 109　　年　　12　　月　　21　　日



附錄論罪科刑法條：
◎中華民國刑法第277條
傷害人之身體或健康者，處5 年以下有期徒刑、拘役或50萬元以
下罰金。
犯前項之罪，因而致人於死者，處無期徒刑或7 年以上有期徒刑
；致重傷者，處3 年以上10年以下有期徒刑。
◎中華民國刑法第305條
以加害生命、身體、自由、名譽、財產之事恐嚇他人，致生危害
於安全者，處2 年以下有期徒刑、拘役或9 千元以下罰金。
◎中華民國刑法第354條
毀棄、損壞前二條以外之他人之物或致令不堪用，足以生損害於
公眾或他人者，處2 年以下有期徒刑、拘役或1 萬5 千元以下罰
金。
附件：
灣桃園地方檢察署檢察官聲請簡易判決處刑書
                                      109年度偵字第401號
    被　　　告　王美嬌　女　74歲（民國00年0月0日生）
                        住桃園市○○區○○里00鄰○○○街
                          000號
                        國民身分證統一編號：Z000000000號
上列被告因妨害自由等案件，業經偵查終結，認為宜聲請以簡易
判決處刑，茲將犯罪事實及證據並所犯法條分敘如下：
        犯罪事實
一、王美嬌前因妨害自由案件，經臺灣桃園地方法院以105 年壢
    簡字第93號判決有期徒刑6 月確定，於民國106 年1 月10日
    執行完畢。猶不知悔改，其與湯佳玲係婆媳關係，因不滿湯
    佳玲占其財產及使其子背負債務，基於恐嚇之犯意，於108
    年9 月底至10月初間某日時，在桃園市○○區○○○街000
    號住處，向湯佳玲出言「我刀子已經磨好，你下班回家等我
    ，小心一點」，致使湯佳玲聞言心生畏懼；另基於傷害及毀
    損之犯意於108 年10月8 日上午某時，先前往桃園市○○區
    ○○○街000 號湯佳玲住處，持鋼筋、美工刀將屋內沙發、
    門窗、床及窗簾等家具破壞，致令不堪使用；旋於中午12時
    30分許，再前往桃園市○○區○○○路0 段000 號，持塑膠
    水管毆打湯佳玲成傷；再於108 年10月8 日至10月19日間某
    日時，基於恐嚇之犯意，接續撥打電話予湯佳玲出言「小心
    一點」、「你給我試試」等語，湯佳玲前因遭王美嬌毆打聞
    言心生畏懼。
二、案經湯佳玲訴由桃園市政府警察局楊梅分局報告偵辦。
        證據並所犯法條
一、證    據：
          (一)被告王美嬌於警詢時之自白。
          (二)告訴人湯佳玲於警詢時之證詞。
          (三)湯佳玲受傷翻拍照片、湯佳玲住處財務毀損翻拍
             照片。
          (四)手機錄影截圖。
二、核被告所為，係犯刑法第277 條第1 項之傷害、同法第305
    條之恐嚇、同法第354 條之毀損罪嫌。被告所涉上開犯行，
    犯意個別，行為互殊，請予分論併罰。又被告受有上開有期
    徒刑執行完畢，此有本署刑案資料查註紀錄表1 份在卷可稽
    ，5 年內再故意犯本件有期徒刑以上之本罪，請依累犯規定
    ，加重其刑。
三、依刑事訴訟法第451條第1項聲請逕以簡易判決處刑。
    此　　致
臺灣桃園地方法院
中　　華　　民　　國　 109　　年　　1 　　月　　20　　日
                              檢　察　官　蔡正傑
本件證明與原本無異　　　　　　　　
中　　華　　民　　國   109    年　  2　   月　   3　　日
                              書  記  官  姚柏璋